最高法院刑事判決　　　　　　　　　　　　　　　九十一年度台上字第三○七五號
　　上　訴　人　甲○○
　　選任辯護人　柯士斌律師
　　　　　　　　杜英達律師
　　　　　　　　蔡英雌律師
右上訴人因偽造文書案件，不服台灣高等法院中華民國九十一年三月二十七日第二審
判決（九十年度上訴字第一九一九號，起訴案號：台灣基隆地方法院檢察署八十六年
度偵字第三七九九、三九六八、四一七三、四六三五號），提起上訴，本院判決如左
：
    主  文
上訴駁回。
    理  由
按刑事訴訟法第三百七十七條規定，上訴於第三審法院，非以判決違背法令為理由，
不得為之。是提起第三審上訴，應以原判決違背法令為理由，係屬法定要件。如果上
訴理由狀並未依據卷內訴訟資料，具體指摘原判決不適用何種法則或如何適用不當，
或所指摘原判決違法情事，顯與法律規定得為第三審上訴理由之違法情形，不相適合
時，均應認其上訴為違背法律上之程式，予以駁回。本件上訴意旨略稱：(一)、原判決
以上訴人甲○○因部分司機未照規定過磅，而恐無法取款，適潘宗明自稱有辦法處理
地磅單及合發地磅過磅紀錄單，遂委託潘某辦理等情，均坦承不諱，而認定上訴人有
本件之犯行，但對上訴人是否確實知悉系爭單據均為偽造未調查說明，另對原判決附
表一所示之地磅單為偽造及原判決所認定偽造地磅單、地磅過磅紀錄單之數量與起訴
書不同，其所憑之證據，未於理由內說明，有應於審判期日調查之證據未予調查及判
決不載理由之違法。(二)、潘宗明僅將偽造地磅單、過磅紀錄單交與上訴人，並未本於
該文書之內容有所主張，不符合行使偽造私文書之要件，原判決未詳予調查其與上訴
人是否有犯意之聯絡及行為之分擔，而論以共同正犯，判決違法。(三)、上訴人無犯罪
前科，一時失慮而觸犯刑章，犯後坦承犯行，深知悔悟，且負一家生計，原判決未審
酌此情，復未說明不予宣告緩刑之理由，有欠妥適。如駁回上訴人上訴，請能併予宣
告緩刑等語。
惟查本件原判決認定上訴人有原判決事實欄所記載之犯行，係依憑上訴人於第一審偵
審中及原審之自白、證人施建良、石長松、王麗華、林新忠、蘇晉謙、陳福運、魏倫
華、姜紹倫、蔡修明之證言、卷附過磅紀錄單、如原判決附表編號一、二所示之地磅
單、台北市監理處民國八十六年十月七日北市監政字第三四○○○號函等相關證據予
以綜合判斷，因而撤銷第一審關於上訴人部分之判決，改判論處上訴人共同連續行使
偽造私文書，足以生損害於他人罪刑，已詳予說明其所憑之證據及其認定之理由。復
明檢察官起訴上訴人牽連犯貪污治罪條例第六條第一項第四款之圖利罪、第十一條
第一項之行賄罪嫌部分，經審理結果，不能證明上訴人有此部分犯行，基於審判不可
分原則，不另為無罪之諭知。所為論斷，均有卷存資料可資覆按，從形式上觀察，並
無所謂違背法令之情形存在。查上訴人於法務部調查局基隆市調查站訊問時供稱：「
這些經合發地磅公司人員確認係偽造的單據確是潘宗明分二次交給我。」「我承包的
這項工程因地磅單不足無法辦理估驗請款，潘宗明即主動表示有辦法取得地磅單及過
磅紀錄，我即委託其代辦。」於偵查中供稱：「（這兩個工程交給港務局的地磅單都
是偽造？）第一貨櫃場是真的，第二及第三貨櫃場是假的。」（八十六年度偵字第三
九六八號卷第四頁背面、第五頁正面、第七十二頁正面）。於第一審供稱：「（對蔡
修明、柯麗卿所言有何意見？）沒有意見，都是假的。」「是潘宗明交給我的。」（
第一審卷第四十六頁），於原審供稱：「我知道做錯，地磅單是假的。」（原審卷(一)
第六十九頁）等語。並參酌蔡修明證稱卷附過磅紀錄單、地磅單不是合發公司開出，
係偽造的；證人施建良、陳福運等八人，分別證稱原判決附表一、二所示地磅單係偽
造，且部分車輛係載運報紙、牛奶，或為營業計程車，或已繳銷牌照之車輛及卷附之
過磅紀錄單、地磅單等相關證據，而認定上訴人知悉潘宗明交付之過磅紀錄單、地磅
單係偽造及過磅紀錄單為五份，原判決附表一所示之地磅單為四百二十三份，自屬有
據，不容任意指為違法。共同正犯，非僅就其自己實施之行為負其責任，並在犯意聯
絡之範圍內對於他共同正犯所實施之行為，就全部犯罪結果負其責任。依上訴人上開
供述，上訴人因地磅單不足無法辦理估驗請款，潘宗明即主動表示有辦法取得地磅單
及過磅紀錄單，而由潘宗明將偽造之地磅單、過磅紀錄單交由上訴人持以行使交付王
金龍、沈輝煌估驗請款。原判決因而認上訴人與潘宗明關於行使偽造私文書有犯意之
聯絡及行為之分擔，而論以共同正犯，於法難認有違。量刑之輕重及是否認以暫不執
行為適當予以宣告緩刑，均屬審判上得以職權裁量之事項，非當事人所得據為提起第
三審上訴之適法理由。判決諭知緩刑者，固應記載其理由，然如不予諭知緩刑，雖未
明其理由，亦不得指為理由不備。是原判決未明不予宣告緩刑之理由，不生判決
不載理由之違法。其餘上訴意旨或就原判決已調查說明之事項，或就原審採證認事及
判斷證據證明力之職權行使，徒憑己意漫指原判決關於上訴人部分違法，難認係適法
上訴第三審之理由。本件上訴為違背法律上之程式，應予駁回。又本件既為程序駁回
上訴，所請緩刑之宣告，亦無從審酌，附此明。
據上論結，應依刑事訴訟法第三百九十五條前段，判決如主文。
中      華      民      國    九十一    年      六      月      六      日
                              最高法院刑事第三庭
                                  審判長法官  董  明  霈
                                        法官  林  茂  雄
                                        法官  王  居  財
                                        法官  張  祺  祥
                                        法官  洪  清  江
      右正本證明與原本無異
                                              書  記  官
中      華      民      國    九十一    年      六      月     十二     日
